臺灣高等法院刑事判決
109年度上訴字第1994號
上  訴  人  
即  被  告  王偉榮


選任辯護人  林庭暘律師
上列上訴人因違反槍砲彈藥刀械管制條例等案件，不服臺灣桃園
地方法院108年度訴字第775號，中華民國109年3月16日所為之第
一審判決（起訴案號：臺灣桃園地方檢察署107年度偵字第16265
號），提起上訴，本院判決如下：
    主  文
一、原判決關於違反毒品危害防制條例部分之刑與沒收，均撤銷
    。
二、王偉榮持有第三級毒品純質淨重五公克以上，處有期徒刑拾
    壹月。
    事  實
一、王偉榮對愷他命（Ketamine）係毒品危害防制條例所列之第
    三級毒品，非經許可，不得持有，且潘誠忠所交付、重量不
    輕之綠色手提袋內裝有愷他命乙事，均有所預見、認識，竟
    基於持有愷他命純質淨重五公克以上亦不違反其本意之不確
    定故意，於107年3月間某日，收受潘誠忠所交付，裝有愷他
    命九包之綠色旅行提袋一個（驗前總淨重約9027.01公克、
    驗餘總淨重約9026.93公克，純度97％，驗前總純質淨重約87
    56.19公克），並將之藏放在位於桃園市○○區○○街000巷00號
    住處臥室之床頭櫃內，而持有愷他命純質淨重五公克以上。
    嗣於同年6月19日上午11時許，在前開住處樓下，將其保管
    之上開綠色旅行提袋及其內之愷他命交還與潘誠忠，潘誠忠
    旋於同日12時15分許，在桃園市○○區○○路000號前遭埋伏警
    員攔查而查獲，並扣得上開愷他命九包及用以包裝之綠色旅
    行提袋一個（潘誠忠涉犯販賣第三級毒品未遂罪部分，業經
    原審於108年11月20日以108年度訴字第62號判決判處有期徒
    刑三年二月確定在案）。
二、案經桃園市政府警察局平鎮分局報告臺灣桃園地方檢察署檢
    察官偵查起訴。
    理  由
壹、程序方面
一、本院審理範圍：
    上訴人即被告王偉榮不服原判決於法定期間提起上訴（見本
    院卷第31頁之刑事聲明上訴狀），惟其提出之刑事上訴理由
    狀內之上訴要旨，僅記載「被告否認持有三級毒品」（見本
    院卷第35頁），經本院於109年7月14日行準備程序時向被告
    確認上訴範圍，被告當庭表示：「（上訴之要旨？）我只有
    針對毒品部分上訴。寄藏子彈部分我不上訴（庭呈撤回上訴
    狀）。毒品上訴的理由是潘誠忠交付給我時我真的不知道那
    是毒品，當初那個手提袋他說要放我這邊，他要回大陸，他
    要處理女兒唸書的事情，他拿給我的時候也沒有吩咐什麼，
    這三個月的時間我都沒有打開來看，他拿給我我就放著，我
    都一直放在我房間，剛開始放在書桌底下，後來移到床頭櫃
    」等語（見本院卷第57頁至第58頁），經請辯護人陳述關於
    本案之辯護要旨時，亦陳稱：「針對持有毒品部分，被告否
    認犯行，原審判決於判決書第九頁至第十頁分別以三個理由
    認定被告具有直接故意，就此部分在我們刑事上訴理由狀有
    一一提出回應，就原審判決認定被告具有直接故意部分採證
    認事有違經驗法則及客觀證據，就此部分請求鈞院撤銷原審
    判決，改判被告無罪」（見本院卷第58頁），並有被告親立
    之撤回上訴聲請書在卷可憑（見本院卷第63頁），並經本院
    於當日庭期結束前再次向被告確認：「（寄藏子彈的部分是
    否確定撤回上訴？）是」、「（那是否要先去執行？）希望
    等本案全部確定之後再去執行」等語（見本院卷第60頁）。
    應可確認被告在辯護人在庭陪伴之情形下已明白表示要撤回
    寄藏子彈罪部分，且其撤回之意思表示已於109年7月14日生
    效。辯護人嗣後雖另具狀表示被告誤解撤回上訴之含義，其
    仍要就原審判決就寄藏子彈罪部分之量刑爭執過重云云（見
    本院卷第67頁至第68頁），然查被告於上訴理由狀內自始未
    提及對寄藏子彈部分有何爭執，開庭時亦經被告與辯護人確
    認撤回該部分上訴，則寄藏子彈部分之上訴既已撤回，無從
    再撤回其先前撤回上訴之意思表示，是關於被告涉犯寄藏子
    彈罪部分既已確定，本院僅就被告被訴持有第三級毒品純質
    淨重二十公克以上罪（已修法，詳後述）之上訴部分為審理
    ，合先敘明。
二、證據能力部分：
（一）按被告以外之人於審判外之言詞或書面陳述，除法律有規
      定者外，不得作為證據。又被告以外之人於審判外之陳述
      ，雖不符合刑事訴訟法第159條之1至第159條之4之規定，
      但經當事人於審判程序同意作為證據，法院審酌該言詞陳
      述或書面陳述作成時之情況，認為適當者，亦得為證據；
      當事人、代理人或辯護人於法院調查證據時，知有同法第
      159條第1項不得為證據之情形，而未於言詞辯論終結前聲
      明異議者，視為有前項之同意。刑事訴訟法第159條第1項
      及第159條之5分別定有明文。本件檢察官、被告及其辯護
      人，於言詞辯論終結前，就本件卷內被告以外之人於審判
      外之陳述，於本院準備程序時均表示不爭執（見本院卷第
      59頁），且迄本院言詞辯論終結前未聲明異議，經本院審
      酌該等證據之作成情況，核無違法取證或其他瑕疵，認均
      適為本案認定事實之依據，依刑事訴訟法第159條之5規定
      ，均有證據能力。
（二）又本件認定事實引用之卷內其餘非供述證據（詳後述），
      並無證據證明係公務員違背法定程序取得，依刑事訴訟法
      第158條之4規定反面解釋，均有證據能力。
貳、實體部分
一、認定事實所憑之證據及理由：
    訊據被告固坦承有於上開時間收受潘誠忠所交付之綠色旅行
    提袋之事實，惟矢口否認有何持有愷他命純質淨重五公克以
    上之犯意，辯稱：潘誠忠交付提袋給我時我真的不知道那是
    毒品，他也沒有吩咐什麼，這三個月我都沒有打開來看，我
    們認識十幾年了，我很信任他，他拿給我我就放著云云。惟
    查：
（一）被告於107年3月間收取潘誠忠所交付之綠色旅行提袋一只
      ，並將之藏放於住處臥房床頭櫃內，於107年6月19日上午
      11時許，在前開住處樓下，將該綠色旅行提袋交還與潘誠
      忠等節，業經被告坦承在卷（見偵查卷第7頁至第9頁、第
      82頁反面，聲羈卷第11頁反面，原審審訴字卷第103頁反
      面，原審卷第134頁至第139頁，本院卷第57頁至第58頁、
      第98頁），核與證人潘誠忠於警詢、偵訊及原審均證稱：
      107年6月19日中午12時遭警方查扣綠色旅行提袋一只，內
      裝有愷他命九包，該綠色旅行提袋是我於107年3月某日寄
      放在被告位於○○區○○街住家的，我後來於107年6月19日上
      午11時前往被告上開住家向被告取回該綠色旅行提袋等語
      （見原審審訴字卷第71頁至第72頁、第81頁至第82頁，原
      審卷第63頁至第65頁）大致相符。復有潘誠忠於107年6月
      19日之桃園市政府警察局平鎮分局搜索筆錄暨扣押筆錄、
      扣押物品目錄表在卷可稽（見原審審訴字卷第53頁至第59
      頁）；且潘誠忠另案遭查扣之綠色旅行提袋內之愷他命九
      包（驗前總淨重約9027.01公克，取0.08公克鑑定，驗餘
      總淨重約9026.93公克），經送鑑驗，檢出含有第三級毒
      品「愷他命」（Ketamine）成分，純度為97％，推估驗前
      總純質淨重約8756.19公克乙節，亦有內政部警政署刑事
      警察局107年6月26日刑鑑字第0000000000號鑑定書存卷可
      參（見原審審訴字卷第61頁至第62頁），足認被告確有於
      107年3月間某日，收受潘誠忠所交付內裝有愷他命九包之
      綠色旅行提袋一只（該愷他命九包，驗前總淨重約9027.0
      1公克），並藏放在桃園市○○區○○街000巷00號住處臥室之
      床頭櫃內，而持有愷他命純質淨重二十公克以上，嗣於同
      年6月19日上午11時許，在前開住處樓下，將該綠色旅行
      提袋及其內之愷他命交還與潘誠忠無訛，此部分之事實，
      首堪認定。
（二）被告對潘誠忠所交付之上開綠色旅行提袋內有毒品具有不
      確定故意：
  １．按刑法第13條第2項規定：行為人對於構成犯罪之事實，預
      見其發生而其發生並不違背其本意者，以故意論；亦即行
      為為人對於構成犯罪之事實（包含行為與結果），存在「
      認識」及容任發生之「意欲」基於經驗及論理法則，可以
      預料得見如何之行為，將會有一定結果發生之可能（最高
      法院104年度台上字第155號判決意旨參照）。
  ２．被告於107年6月26日警詢時供稱：潘誠忠沒有告訴我裡面是
      何物，他只叫我不要問，我曾經有懷疑過裡面東西是何物
      ，有問過他但他跟我說叫我不要多問，他不會害我等語（
      見偵查卷第8頁）；再於同日檢察官聲請原審為羈押訊問
      時供稱：潘誠忠把行李袋交給我保管的當時，他沒有跟我
      說行李袋裡頭是什麼東西，但是我有問過潘誠忠，他說叫
      我不要管，他說他不會害我等語（見聲羈卷第9頁正反面
      ）；復於107年7月9日警詢時再稱：潘誠忠交付給我綠色
      手提袋時，我有問他其中物品為何，但他叫我不要問太多
      ，他說他不會害我，因為我相信他，所以我就沒有多問等
      語（見偵查卷第56頁反面至第57頁），足徵被告於潘誠忠
      將該提袋借放於被告住處當下，對行李袋內之物品為何已
      有所懷疑並確曾詢問潘誠忠。況依被告於原審聲請羈押庭
      所供稱：107年6月19日上午11時我交付該綠色旅行提袋給
      潘誠忠後，不久接到潘誠忠哥哥來電告知潘誠忠遭警方逮
      捕，我打算出門找潘誠忠的哥哥時，我一出家門遭警察逮
      捕，我就立刻跑，立即逃亡至高雄躲藏，並將與潘誠忠聯
      繫所用之手機丟棄等語（見原審聲羈卷第9頁反面至第10
      頁），倘被告未預見提袋之內容物，大可大方接受警方調
      查，何須立即逃亡甚至丟棄與潘誠忠聯繫所用之手機？堪
      認被告前雖未得到潘誠忠對於袋內之物為何之實體答覆，
      然被告已覺得不對勁，並因預見袋內之物可能為不法或違
      禁物品，方於聽聞潘誠忠被逮捕後，擔心自己保管持有該
      綠色旅行提袋之行為，可能受到牽連，始心虛而畏罪潛逃
      。
  ３．況潘誠忠所交付之上開旅行提袋內之愷他命即重達9公斤，
      可謂有相當份量，且僅以拉鍊開關，並未上鎖（見原審訴
      字卷第138頁），衡情若非對要暫時離開臺灣至大陸之潘
      誠忠而言係重要之物品，其何需特別攜至被告住處託被告
      代為保管，又不要被告多問內容為何，此舉確已啟人疑竇
      。而被告自始均供稱係將該提袋藏放於自己臥室之床頭櫃
      內等語，衡情床頭櫃為人體睡覺時，最靠近頭部之處，臥
      室一旦有任何風吹草動，床頭櫃係最靠近人身之處，為適
      合隱匿重要物品之場所，參以該旅行提袋內經查獲之愷他
      命重達9公斤，亦徵被告雖未經明確被告知提袋內之物品
      為何，然其從潘誠忠不願明講之態度及提袋客觀重量等情
      ，已預見袋內之物為不法且值錢之包括愷他命等類毒品在
      內之違禁物，則潘誠忠實際上託被告代為保管之物品為愷
      他命，並不違背被告之本意，亦即被告對於本案可能逾量
      持有第三級毒品愷他命之結果已有所認識，但出於一種即
      使發生，就「聽任其發生」的心態，此與刑法第13條第2
      項「行為人對於構成犯罪之事實，預見其發生而其發生並
      不違背其本意者，以故意論」之規定相符，被告具有持有
      愷他命純質淨重五公克以上之不確定故意，堪以認定。
　４．至於證人即潘誠忠之哥哥潘誠國雖於偵訊證稱：當天上午潘
      誠忠騎機車有經過我車行，我問他要去哪裡，他說要去找
      王偉榮，隔一、二小時，我哥打電話給我說潘誠忠被搜到
      毒品，我就想到王偉榮，我問王偉榮，王偉榮跟我說潘誠
      忠之前有拿一個袋子給他，今天要拿回去，我問王偉榮是
      否知道袋子裡面是什麼，王偉榮說不知道，我說裡面是愷
      他命等語（見偵查卷第113頁），惟上開證詞至多僅能證
      明被告未曾被告知提袋內之物品實際為何，然仍不足以排
      除被告上開持有愷他命之不確定故意，辯護人執此主張被
      告完全不知情云云，尚難憑採。
（三）綜上所述，本件事證已臻明確，被告持有愷他命純質淨重
      五公克以上之犯行，洵堪認定，應予依法論科。
二、論罪：
（一）被告行為後，毒品危害防制條例第11條於109年1月15日經
      公布修正，同年7月15日施行。修正前毒品危害防制條例
      第4條第5項原規定：「持有第三級毒品純質淨重二十公克
      以上者，處三年以下有期徒刑，得併科新臺幣三十萬元以
      下罰金」，修正後同條項則規定：「持有第三級毒品純質
      淨重五公克以上者，處二年以下有期徒刑，得併科新臺幣
      二十萬元以下罰金」，經比較新舊法結果，修正後毒品危
      害防制條例第11條第5項規定之構成要件及刑度均更動；
      即新法之構成要件已降低為持有純質淨重五公克以上即構
      成犯罪，法定刑部分亦由「三年以上有期徒刑，得併科新
      臺幣三十萬元以下罰金」降低為「二年以下有期徒刑，得
      併科新臺幣二十萬元以下罰金」，根據本案事實，經比較
      新舊法之結果，被告不論適用新、舊法均構成犯罪，惟新
      法之法定刑較低，是修正後之規定對被告較為有利，依刑
      法第2條第1項但書規定，應適用新修正毒品危害防制條例
      第11條第5項規定論處。
（二）按愷他命屬於毒品危害防制條例第2條第2項第3款所稱之
      第三級毒品，未經許可，不得販賣、施用或持有。是核被
      告所為，係犯修正後毒品危害防制條例第11條第5項之持
      有第三級毒品純質淨重五公克以上罪。
三、撤銷改判之理由與科刑：
（一）原判決經審理結果，認被告上開犯行之事證明確，據以論
      罪科刑，固非無見。惟查：⑴本件依卷內事證，無從判斷
      被告係「明知」手提袋內為愷他命仍持有之，至多僅能認
      定被告係基於不確定故意而持有，原審逕認被告係明知袋
      內為愷他命而持有之，尚有未當；⑵毒品危害防制條例第1
      1條第5項已有修正，原審未及審酌，尚有未恰；⑶經警於
      潘誠忠處扣案之愷他命九包均經另案執行沒收銷燬而無從
      再予沒收（詳如後述），原審未查而宣告沒收銷燬，亦有
      未合。被告就原判決對被告諭知持有第三級毒品純質淨重
      二十公克以上之部分提起上訴，主張無罪，雖無理由，惟
      原判決此部分既有上開可議之處，自應由本院予以撤銷改
      判，其所定應執行刑部分，亦因失所附麗，失其效力，併
      予敘明。
（二）爰審酌被告受託保管而持有第三級毒品純質淨重五公克以
      上（實際上為8756.14公克），毒品數量頗鉅，對社會治
      安之威脅非輕，一旦流入市面亦對他人之身體、生命構成
      潛在重大之危險，所為實屬不該；另考量被告之供述態度
      ，暨其犯罪緣由、經過、高中畢業之智識程度，於警詢時
      自陳勉持之家庭經濟狀況，與其持有大量毒品未造成實際
      損害等一切情狀，量處如主文所示之刑，以資警惕。
四、不予宣告沒收之理由：
    查應沒收之物，如業已滅失，即無從宣告沒收，本案潘誠忠
    為警查獲時，自其身上扣得之愷他命九包（驗前總淨重約90
    27.01公克、驗餘總淨重約9026.93公克，驗前總純質淨重約
    8756.19公克），業經臺灣桃園地方法院以108年度訴字第62
    號判決宣告沒收銷燬，並經臺灣桃園地方檢察署檢察官於10
    9年8月5日執行沒收銷燬，有本院公務電話查詢紀錄表及臺
    灣桃園地方檢察署檢察官扣押（沒收）物品處分命令附卷可
    稽（見本院卷第85頁、第87頁），上開愷他命九包既於109
    年8月5日經另案執行沒收銷燬，業已滅失，即無從宣告沒收
    ，本院爰不予宣告沒收。
五、不予緩刑之理由：
    辯護人雖於原審請求給予被告緩刑云云（見原審訴字卷第14
    1頁），本院認以本案情節，被告持有愷他命純質淨重五公
    克以上犯行明確，而毒品為社會治安亂源，被告持有大量毒
    品絕非社會大眾所能認同，佐以被告犯後至今仍否認上開犯
    行，對其行為未見悔悟，本院認本件實不應對其宣告緩刑，
    附此敘明。
據上論斷，應依刑事訴訟法第369條第1項前段、第364條、第299
條第1項前段，修正後毒品危害防制條例第11條第5項，判決如主
文。
本案經檢察官林安紜到庭執行職務。
中　　華　　民　　國　　109 　年　　9 　　月　　30　　日
                  刑事第二十庭  審判長法　官  王復生
                                      法　官  張紹省
                                      法　官  遲中慧
以上正本證明與原本無異。
不得上訴。
                                      書記官  鄭巧青
中　　華　　民　　國　　109 　年　　9 　　月　　30　　日
附錄本案論罪科刑依據之法條：
修正後毒品危害防制條例第11條
持有第三級毒品純質淨重五公克以上者，處二年以下有期徒刑，
得併科新臺幣二十萬元以下罰金。